臺灣雲林地方法院交通事件裁定　　　　 100年度交聲字第94號
原處分機關
即移送機關　交通部公路總局嘉義區監理所雲林監理站
異　議　人
即受處分人　賴寶蓮
上列受處分人因違反道路交通管理處罰條例案件，對於交通部公
路總局嘉義區監理所雲林監理站民國100 年6 月2 日所為之裁決
處分（處分案號：雲監裁字第裁72-KAK109444號）聲明異議，本
院裁定如下：
    主  文
異議駁回。
    理  由
一、原處分意旨略以：異議人即受處分人賴寶蓮於民國100 年4
    月30日下午4 時17分許，騎乘車號G77-172 號重型機車（下
    稱本案機車），行經雲林縣斗南鎮○○路與中山路口處，有
    未依規定兩段式左轉之違規，經雲林縣警察局斗南分局（下
    稱舉發機關）員警以「未依規定兩段式左轉」為由予以製單
    ，嗣原處分機關即交通部公路總局嘉義區監理所雲林監理站
    以異議人「不依標誌、標線號誌指示」之違規事實明確，依
    道路交通管理處罰條例第48條第1 項第2 款、第63條第1 項
    第1 款及違反道路交通管理事件統一裁罰基準表之規定，分
    別裁處異議人罰鍰新臺幣（下同）600 元，並記違規點數1
    點等語。
二、聲明異議意旨略以：異議人於100 年4 月30日下午4 時17分
    許，騎乘本案機車沿雲林縣斗南鎮○○路由北往南行駛至中
    山路口處時，交通號誌為綠燈通行標誌，故其緊接著前方左
    轉之自用小客車後方左轉駛入中山路。詎員警在後攔停異議
    人，並以違規事實「未依兩段式左轉」舉發異議人違規，嗣
    經原處分機關以違規事實明確而裁處罰鍰600 元。然車輛行
    經設有紅、綠燈交通號誌管制之交岔路口，其左轉號誌管制
    型態有兩種方式：(一)一段式左轉：設置紅、黃、綠三（盞）
    燈，綠燈通行時，直行車輛可任由直接前行或左、右轉。(二)
    兩段式左轉：第一段交通號誌為有直行箭頭之綠燈（或有直
    行箭頭與右轉箭頭綠燈），此時車輛僅得以直行或右轉，左
    轉車輛應沿車道線導引入左側內線車道之左轉專用道「左轉
    待轉區」停車。俟第二段交通號誌為紅燈加左轉箭頭之綠燈
    時，左轉車輛始可左轉通行。而雲林縣斗南鎮○○路與中山
    路路口設置紅、黃、綠三（盞）燈，未設置前述二段式左轉
    之交通號誌操作方式，則綠燈通行時車輛可任由直接前行或
    左、右轉。又該處路口於延平路面亦未劃設兩段式導引汽車
    左轉之左側內線車道及左轉專用左轉待轉區○○○○○段式
    左轉之交通號誌操作方式。又異議人騎乘本案機車行至延平
    路與中山路口時，以個人經驗法則判斷，依交通號誌綠燈通
    行且跟隨當時左轉之汽車一同左轉行駛，舉發機關員警竟允
    許同一時、地通行之汽車駕駛人綠燈左轉，而逕擅認機車駕
    駛人為「未依兩段式左轉」之違規，顯有悖於法律比例原則
    ，形同大砲打小鳥。另異議人於員警掣擲舉發違反道路交通
    管理事件通知單時即當場力辯係依綠燈號誌左轉通行並無交
    通違規情事未果，僅能遵照員警指示簽名，舉發機關竟以10
    0 年5 月18日雲警南交字第100000518 號復函說明二「…賴
    君所駕G77-172 號重機車未依規定兩段式左轉，賴君違規屬
    實且親自簽名確認無誤在案」。舉發機關何以未坦承雲林縣
    斗南鎮○○路與中山路口所設置交通號誌管制是為如前所述
    之一段式左轉之交通號誌操作方式，非設置兩段式左轉之交
    通號誌操作方式？又其何以允許同一時、地通行之汽車駕駛
    人綠燈左轉，而逕擅認機車駕駛人為「未依兩段式左轉」違
    規？舉發機關以與現場不符之事實掣擲舉發違反道路交通管
    理事件通知單，竟僅以「賴君違規屬實且親自簽名確認無誤
    在案」一語敷衍，足見其執法草率；原處分機關受理陳述書
    後不察，亦僅以「經轉舉發單位查覆『違規屬實』」一語敷
    衍函復異議人且據以裁罰600 元，洵難令人折服。綜上所陳
    ，前開路口既非設置兩段式左轉之交通號誌操作方式，舉發
    機關員警以違規事實「未依兩段式左轉」掣擲該通知單與現
    場事實不符，認事用法顯有違誤，爰聲明異議，請求撤銷原
    處分等語。
三、按汽車（包括機器腳踏車）駕駛人轉彎時，有下列情形之一
    者，處600 元以上1, 800元以下罰鍰：二不依標誌、標線、
    號誌指示。又汽車駕駛人有下列各款所列條款之一者，除依
    原條款處罰鍰外，並予記點：一有第48條情形之一者，各記
    違規點數一點。道路交通管理處罰條例第48條第1 項第2 款
    、第63條第1 項第1 款亦有明定。次按機器腳踏車行駛至交
    岔路口，其轉彎，應依標誌或標線之規定行駛，無標誌或標
    線者，應依第102 條及下列規定行駛：一、內側車道設有禁
    行機車標誌或標線者，應依兩段方式進行左轉，不得由內側
    或其他車道左轉，道路交通安全規則第99條第2 項第1 款定
    有明文。另按「機慢車兩段左轉標誌，用以告示左轉汽缸總
    排氣量未滿550 立方公分機器腳踏車或慢車駕駛人應遵照號
    誌指示，在號誌顯示允許直行時先行駛至右前方路口之左轉
    待轉區等待左轉，俟該方向號誌顯示允許直行後，再行續駛
    ，以兩段方式完成左轉。本標誌設於實施機慢車兩段左轉路
    口附近顯明之處，並配合劃設機慢車左轉待轉區標線」、「
    機慢車左轉待轉區線，用以指示汽缸總排氣量未滿550 立方
    公分之機器腳踏車或慢車駕駛人分段行駛。視需要設於號誌
    管制之交岔路口。」、「本標線線型為白色長方形，線寬15
    公分。劃設於停止線前端，設有枕木紋行人穿越道者，劃設
    於枕木紋行人穿越道前方。」，此亦為道路交通標誌標線號
    誌設置規則第65條第1 項、第191 條第1 項、第2 項分別規
    定。
四、經查：
  (一)異議人騎乘車號G77-172 號重型機車，於100 年4 月30日下
    午4 時17分許，沿雲林縣斗南鎮○○路行駛至延平路與中山
    路口處時，直接由延平路左轉至中山路，而未先至中山路待
    轉區兩段式左轉，為原舉發單位攔停舉發，原處分機關則以
    異議人有上開違規為由，裁處異議人罰鍰600 元，並加記違
    規點數1 點等事實，為異議人所不否認，且有聲明異議狀、
    原處分機關100 年6 月2 日雲監裁字第裁72-KAK109444號裁
    決書、舉發機關100 年4 月30日雲警交字第KAK109444 號舉
    發通知單等件在卷為證，堪信為真實。
  (二)而延平路之內側車道上繪有「禁行機車」之標誌，並路面上
    （即中山路口枕木紋行人穿越道前）繪製有「機車待轉區」
    標線框，且延平路與中山路交岔路口前約15公尺處設有「機
    慢車兩段式左轉」標誌牌之事實，有雲林縣警察局斗南分局
    100 年6 月27日雲警南交字第1000007658號函覆暨所附照片
    3 張在卷可考，堪以認定。則依上開道路交通安全規則之規
    定，異議人騎乘機車至上開交叉路口，既延平路內側車道設
    有禁行機車之標誌，其依規自應為兩段方式進行左轉，即於
    延平路行向為綠燈時先直行至中山路待轉區等待，再等待中
    山路行向綠燈時直行，而不得逕由延平路直接左轉至中山路
    甚明。
  (三)異議人雖以前揭延平路與中山路路口之交通號誌並非二段式
    左轉之交通號誌，且延平路與中山路口處道路路面亦未劃設
    兩段式導引汽車左轉之左側內線車道及左轉專用左轉待轉區
    ，則綠燈通行時車輛可任由直接前行或左、右轉，是異議人
    尾隨汽車左轉中山路口並未違規云云。然查為維繫道路行車
    秩序，保障機慢車駕駛人不致因與非機慢車之其他車輛搶道
    造成人身安全傷害，目前道路上設有「機慢車兩段左轉」標
    誌之路段，日趨普遍，機慢車駕駛人於行經路口時本應注意
    該路段是否設有兩段式左轉標誌牌，並遵循該標誌牌之指示
    行駛。而觀諸卷附之現場照片，延平路內側車道上明顯繪有
    「禁行機車」之標誌，而與中山路交岔路口處之「機慢車兩
    段左轉」標誌業已設置於上開路口附近顯明處，且由異議人
    行駛之延平路往中山路之交岔路口方向觀之，機車駕駛人應
    可清楚辨識該處設有該標誌，並無遮蔽視線，或有何不易辨
    明之情事，而中山路口處亦配合劃設機慢車左轉待轉區標線
    ，異議人既為領有駕駛執照之駕駛人，自當知悉轉彎時應依
    標誌指示行駛並遵守道路交通安全規則之規定，不得推諉該
    處交通號誌為一段式操作方式即逕自認定綠燈亮則前行左右
    轉皆宜，否則必將紊亂行車秩序且影響其他用路人之權益。
    再者，異議人雖以該處行車管制燈號並非兩段式左轉之設置
    ，自得逕依綠燈號誌直接前行或左、右彎，是其尾隨汽車左
    轉，並未違規云云，惟按汽車駕駛人轉彎時：四、在多車道
    左轉彎，不先駛入內側車道；五、道路劃分快、慢車道，在
    慢車道上左轉彎或在快車道右轉彎，處600 元以上1,800 元
    以下罰鍰，道路交通管理處罰條例第48條第1 項第4 款後段
    、第5 款分別定有明文。而延平路為劃分快、慢車道之多車
    道道路，汽車駕駛人左轉彎時，揆諸前指規定，必先駛入內
    側車道，再依該處所設置之行車管制燈號之指示左轉即可。
    至於機慢車駕駛人自需適用前揭兩段式左轉之方式左轉，方
    為適法，核與異議人所稱該處係採一段式左轉之操作方式乙
    節然無涉，是異議人上開所辯，洵非可採。
  (四)又交通警員掣單舉發違反道路交通管理處罰條例所列之違規
    事實，本質上為行政處分，係公務員基於職務上權力，依法
    就特定之具體事件所為具公法上效果之單方行政行為，基於
    公務員為公法上行為具有公信力之原則，該行政處分當可被
    推定為有效。另道路交通管理處罰條例第7 條第1 項規定：
    「道路交通管理之稽查、違規之紀錄，由交通勤務警察，或
    依法令執行交通稽查任務之人員執行之。」警察為維持交通
    秩序，依法執行職務，立場應是客觀公正，且本案之員警與
    異議人素不相識，亦無宿怨，當無故意誣攀之理，是其所為
    舉發，應屬於法有據。據此，異議人有於上述時、地騎乘機
    車未依兩段式左轉之行為，且經合法舉發一事應堪認定。
  (五)綜上所述，異議人騎乘本案機車左轉，不依標誌指示，原處
    分機關依道路交通管理處罰條例第48條第1 項第2 款、第63
    條第1 項第1 款、違反道路交通管理事件統一裁罰基準及處
    理細則等規定，裁處罰鍰600 元，並記違規點數1 點，並無
    不當。本件異議為無理由，應予駁回。
五、據上論斷，應依道路交通管理處罰條例第87條第2 項、道路
    交通事件處理辦法第18條，裁定如主文。
中    華    民    國   100    年    7     月    12    日
                  交通法庭  法  官  鍾世芬
以上正本證明與原本無異。
如不服本裁定應於送達後5 日內向本院提出抗告狀（須附繕本）
。
                            書記官  王雪招
中    華    民    國   100    年    7     月    12    日